臺灣高等法院臺南分院民事裁定　100年度抗字第115號
抗　告　人　廖俊堯
　　　　　　蘇明龍
　　　　　　賴文達
　　　　　　林宜慶
共同代理人　蘇建榮　律師
相　對　人　琉明光電股份有限公司
法定代理人　葛長林
代　理　人　黃俊達　律師
　　　　　　賴鴻鳴　律師
　　　　　　蘇文斌　律師
上列抗告人因與相對人間聲請假處分事件，對於中華民國100年5
月10日臺灣臺南地方法院所為100 年度裁全字第34號裁定，提起
抗告，本院裁定如下：
    主  文
抗告駁回。
抗告訴訟費用新臺幣壹仟元由抗告人負擔。
    理  由
一、按於爭執之法律關係，為防止發生重大之損害或避免急迫之
    危險，或有其他相類之情形而有必要時，得聲請為定暫時狀
    態之處分，民事訴訟法第538條第1項定有明文。又關於假處
    分之規定，凡於爭執之法律關係，有定暫時狀態之必要者，
    即可準用之，而所謂法律關係，無論財產上或身分上之法律
    關係，均有定暫時狀態假處分之適格，財產上之法律關係，
    亦不以金錢請求以外之法律關係為限。又債權人聲請法院為
    假處分，應就其對債務人有金錢以外之請求及有假處分之原
    因，提出可供法院即時調查之證據而為相當之釋明。債權人
    如已提出釋明，但其釋明尚有不足者，經債權人陳明願供擔
    保或法院認為適當者，法院亦得定相當之擔保，命供擔保後
    為假處分。又假處分係保全強制執行方法之一種，原為在本
    案請求尚未經判決確定以前，預防將來債權人勝訴後，因請
    求標的之現狀變更，有日後不能強制執行或甚難執行之虞者
    而設，至債權人聲請假處分所主張之權利，債務人對之有所
    爭執者，應於現在或將來有訴訟繫屬時，請求法院為本案之
    判決，以資解決，尚非聲請假處分時，先應解決之問題，亦
    有最高法院69年臺抗字第72號判例意旨足參。
二、經查相對人主張：伊所有坐落臺南市○○區○○段864 等14
    筆地號土地為袋地，現供設置廠房使用，因須以抗告人所有
    同段860 等12筆地號土地所組成之10米道路，為對外通行之
    唯一通路，詎抗告人竟於民國（下同）100年2月15日，伊進
    行工廠設置施工時，要求移出施工之挖土機，並以車輛阻塞
    路口，僅留行人通道寬度，致施工車輛、大型消防車無法進
    出，影響伊工廠無法如期完工生產，並將阻礙火警公安意外
    及傷患之緊急救治，而造成重大損害，情況顯然急迫，有定
    暫時狀態處分之必要等情。其中就定暫時狀態處分之請求，
    已據相對人提出系爭土地之地籍圖謄本、土地登記謄本、協
    議書、現地照片、100年2月15、16日狀況敘述暨照片等件各
    影本為證，可認已有相當之釋明。另就定暫時狀態處分之原
    因，依上揭相對人所為釋明，縱認尚有不足，然非不得由相
    對人預供擔保，以補其原因釋明之不足。又法院定擔保金額
    而為准許假處分之裁定者，該項擔保係備供債務人因假處分
    所受損害之賠償，其數額應依標的物受假處分後，債務人不
    能利用或處分該標的物所受之損害額，或因供擔保所受之損
    害額定之，非以標的物之價值為依據。原法院爰依系爭土地
    登記謄本所載土地價額為新臺幣（下同）2,128,254 元之法
    定利率5％ 計算，再參考目前各審級法院辦案期限，預估本
    案訴訟期間為4年4月，及斟酌抗告人可能遭受之損害，訂定
    擔保金額為461,000 元，並以定暫時狀態之處分，旨在維持
    法院為本案終局判決前之「暫時」狀態，其原寓有預防現狀
    變化，致使法律關係複雜化之用意存在，故其假處分方法，
    得命令或禁止債務人為一定行為，而裁定准許相對人以461,
    000 元為抗告人提供擔保後，抗告人於本案訴訟判決確定前
    ，就原裁定附表所示不動產，不得設置障礙物，或為其他妨
    礙相對人通行之行為，經核認事用法並無不合。
三、至抗告意旨略以：一般車輛寬度為2 公尺，一般消防車輛寬
    度為2‧5公尺，系爭860、861地號土地，若扣除抗告人之路
    邊停車，尚足供通行且無礙消防救生，此觀同地段883至887
    地號，其上工廠之車輛人員出入無礙，營運正常足證，況若
    真有需救災之情事發生，抗告人將自行遷移車輛，當不致妨
    礙救災，本件本無不能通行之情形，實無定暫時狀態假處分
    之必要等情。應屬兩造於本案訴訟進行中，互為舉證攻防所
    應解決之實體爭執，尚非聲請假處分程序所得審究。抗告人
    執此抗告，為無理由，應予駁回。
四、據上論結，本件抗告為無理由，應依民事訴訟法第495條之1
    第1項，第449條第1項、第95條、第78條、裁定如主文。
中    華    民    國   100    年    8     月    5     日
                  民事第一庭    審判長法  官   丁振昌
                                      法  官   李素靖
                                      法  官   林永茂
上為正本係照原本作成。
不得抗告。
中    華    民    國   100    年    8     月    5     日
                                      書記官  謝素嬿